臺灣高雄地方法院民事判決　　　　　　　95年度訴字第3621號
原　　　告　丙○○
訴訟代理人　張格明律師
被　　　告　乙○○
　　　　　　丁○○
　　　　　　甲○○
上列當事人間請求侵權行為損害賠償事件，經本院於中華民國96
年5 月1 日言詞辯論終結，判決如下：
    主  文
被告甲○○應給付原告新台幣貳佰參拾壹萬零肆佰肆拾陸元，及
自民國九十五年十一月十六日起至清償日止按年息百分之五計算
之利息。
原告其餘之訴駁回。
訴訟費用由被告甲○○負擔三分之一，餘由原告負擔。
本判決第一項於原告以新台幣柒拾柒萬元供擔保後，得假執行。
其餘假執行之聲請駁回。
    事實及理由
一、本件被告乙○○、丁○○經合法通知，未於言詞辯論期日到
    場，核無民事訴訟法第386 條各款所列情形，爰依原告聲請
    ，由其一造辯論而為判決。
二、原告主張略以：被告均明知開設帳戶供人使用可能會做為詐
    騙他人之「人頭帳戶」工具，被告甲○○竟仍在台灣新光商
    業銀行東台南分行申設帳號為0000000000000 之帳戶（以下
    簡稱新光銀行帳戶）後，將所申用之網路銀行帳號與密碼交
    陳姓不詳姓名年籍之男子使用，並收取每月新台幣（下同）
    10,000元之租金；被告丁○○仍於93年3 月間至遠東國際商
    業銀行高雄文化中心分行開設活期儲蓄存款帳號為00000000
    00000000號帳戶（以下簡稱遠東銀行帳戶），並將帳戶資料
    供不詳姓名年籍之友人使用；被告乙○○於95年3 月間在第
    一商業銀行高雄楠梓分行開設活期存款帳號為00000000000
    號帳戶（以下簡稱第一銀行帳戶），並將相關資料交予綽號
    「小陳」之不詳姓名年籍之男子使用，並收取約3,000 元之
    價金。嗣原告於95年3 月24日遭陳姓姓名年籍不詳之男子以
    電話簡訊騙稱其係地檢署人員，因原告設於華南商業銀行帳
    號000000000000號之帳戶疑遭他人竊取個人資料，必須辦理
    變更個人帳戶設定事宜，因原告經傳喚未到庭，有必要立刻
    由其代為辦理帳戶變更事宜等語，致原告陷於錯誤，因而以
    電話告知對方在華南商業銀行帳號及電話語音轉帳密碼，隨
    即由不詳姓名年籍之人利用上開帳戶資料以電話語音轉帳方
    式轉帳4 筆金額1, 000,017元、500,01 7元、810,017 元及
    39 5元共計2,310, 446元至被告甲○○所設上開新光銀行帳
    戶，隨即將其中810,000 元轉入被告乙○○所設第一銀行帳
    戶，同時將其中1,000,000 元及500,000 元共計1,500,000
    元轉入被告丁○○所設遠東銀行帳戶，經查獲時上開2 帳戶
    僅剩1,300,000 元，致原告受有損害。被告所設上開帳戶既
    因任意供他人使用成為詐騙工具，其共同之侵權行為對於原
    告之損害自應連帶負損害賠償責任。為此，基於侵權行為損
    害賠償法律關係，聲明請求：(一)被告應連帶給付原告
    2,310,44 6元，及自起訴狀繕本送達被告翌日起至清償日止
    ，按年息5%計算之利息，(二)並願供擔保請准為假執行之宣告
    。
三、除被告甲○○外，被告丁○○則以：95年3 月間去打牌時，
    遇到朋友告訴伊因積欠國家稅金帳戶遭凍結，要借其戶頭，
    並無借友人犯罪的意思；被告乙○○則以：根本不認識小陳
    ，而且是伊主動去銀行辦理凍結，並無侵權之故意等語資為
    抗辯，並均聲明：駁回原告之訴。
四、兩造爭執及不爭執之事項：
（一）不爭執事項：
   1、被告甲○○於95年3 月22日向新光銀行申用上開新光銀行
      帳戶後，將該帳戶之網路銀行帳號與密碼告知不詳姓名年
      籍之陳姓男子，復於同年月24日中午之際將存摺封面傳真
      予陳姓男子，雙方約定由陳姓男子每月以10,000元之代價
      向其承租。
   2、原告遭騙取之金額2,310,446 元於95年3 月24日首先匯至
      被告甲○○所設新光銀行帳戶，其中810,000 元隨即轉入
      被告乙○○所開立第一銀行帳戶，其中之1,500,000 元轉
      入被告丁○○所開設遠東銀行帳戶內。
（二）爭執事項：被告是否為共同侵權行為？
五、本院得心證之理由：
（一）被告甲○○部分：
      按因故意或過失，不法侵害他人之權利者，負損害賠償責
      任，數人共同不法侵害他人之權利者，連帶負損害賠償責
      任，民法第184 條第1 項前段、第185 條定有明文，又民
      事上之共同侵權行為（狹義的共同侵權行為，即加害行為
      ）與刑事上之共同正犯，其構成要件並不完全相同，共同
      侵權行為人間不以有意思聯絡為必要，數人因過失不法侵
      害他人之權利，苟各行為人之過失行為，均為其所生損害
      共同原因，即所謂行為關連共同，亦足成立共同侵權行為
      ，最高法院67年度台上字第1737號亦著有判例。原告主張
      被告甲○○參與詐騙原告之行為乙節，為原告提出刑事案
      件報案單、台灣台南地方法院檢察官聲請簡易判決處刑書
      、台灣台南地方法院刑事簡易判決等件為據，被告甲○○
      對於原告遭他人詐騙等事實並不爭執，被告甲○○並於審
      理時自承其開設帳戶任意供人使用係屬刑事偵審時所認定
      幫助詐騙之行為等語明確。經查：被告分別開設帳戶任意
      供他人使用等情，業經被告甲○○於警訊中即供稱：「因
      為我看到3 月22日自由時報（人事綜合資訊板）尚有一則
      刊登『高收簿子』的廣告上有限領5 萬另收電話卡，另有
      留一支0000000000號聯絡電話，經我本人於當天打該電話
      連絡，對方自稱為陳先生並要求我將帳號賣給他」，「我
      再於3 月22日10點多打了第一通電話給陳先生，內容是他
      要確定我的年籍資料，在第一通電話打通後約3 小時陳先
      生自動來電要我去辦理網路銀行跟指定帳戶，又隔大約3
      小時後我打電話給陳先生跟他告知網路銀行及指定帳號辦
      好了，順便跟陳先生告知網路銀行帳號與密碼。在3 月24
      日約中午時陳先生打電話給我跟我講公司要做資料等要求
      傳真存褶封面影本，我就於3 月24日13時44分到台南市○
      區○○○路三段文化中心對面統一超商內傳真給陳先生。
      沒有告訴我要做何用途，陳先生只告訴我是要跟我承租帳
      戶，每個月新台幣10,000元的代價向我承租，我並沒有將
      存褶簿子及提款卡交給陳先生，我只是給他網路銀行帳號
      密碼」等語有關因提供該帳戶而參與他人詐騙原告情節綦
      詳；是被告甲○○將其帳戶以一定代價出租帳戶資料交予
      未熟識之他人使用，且事後均未加以聞問，對於帳戶將可
      能供他人做為不法之使用，應均有預見。原告遭騙取之金
      額2, 310,446元於95年3 月24日首先匯至被告甲○○所設
      新光銀行帳戶，其中810,000 元隨即轉入被告乙○○所開
      立第一銀行帳戶，其中之1,500,000 元轉入被告丁○○所
      開設遠東銀行帳戶內等事實，為被告甲○○所不爭執，且
      經本院調閱上開第一銀行帳戶、遠東銀行帳戶、新光銀行
      帳戶於95年1 月至9 月間的往來交易明細資料互核無訛，
      此有第一商業銀行楠梓分行95年11月2 日（95）一楠字第
      386 號函、遠東國際商業銀行95年11月7 日（95）遠銀文
      字第445 號函、台灣新光商業銀行95年10月27日新光銀東
      台南字第950111號函在卷足稽，而被告甲○○因提供新光
      銀行帳戶供他人詐騙亦因涉嫌幫助詐欺犯行，為臺灣臺南
      地方法院檢察署檢察官聲請簡易判決處刑，嗣並經臺灣臺
      南地方法院為有罪判決，此亦經本院調閱臺灣臺南地方法
      院檢察署95年度偵字第6104號聲請簡易判決處刑書、臺灣
      臺南地方法院95年度簡字第1163號判決既卷宗核閱無訛，
      堪可佐憑。被告甲○○所申設之帳戶確利用做為逃避原告
      追償之用途，雖被告甲○○與行騙之他人間並無意思關連
      共同，但該項詐騙行為若未有被告甲○○所提供帳戶任其
      使用，亦難成立，是參照前揭意旨，被告甲○○與行騙之
      人間行為關連共同亦屬侵害原告的財產權，應對原告負損
      害賠償責任。
（二）被告乙○○、丁○○部分：
  1、按損害賠償之債，以有損害之發生及有責任原因之事實，
     並二者之間，有相當因果關係為成立要件。次按共同侵權
     行為，於行為人相互之間固不以意思聯絡為必要，但行為
     人仍須有侵權之行為，且其行為與損害之間須有相當因果
     關係，始應同負侵權行為損害賠償責任，最高法院48年度
     台上字第481 號判例、84年度台上字第798 號判決意旨可
     供參照。
  2、本件原告主張被告乙○○、丁○○亦參與共同詐騙之行為
     等情，固有本院調閱其所申設帳戶及原告被詐騙後轉帳的
     情形，已如前述，被告乙○○亦自承：「我95年2.3 月份
     看自由時報報紙上面『收購存戶』，我就打電話去，他說
     銀行的一本3000元，後來我就申請一個帳戶，當天我申請
     好之後就將帳戶給小陳，確實時間我忘記了」等語有關出
     售帳戶予不詳姓名年籍之他人使用不諱；被告丁○○則陳
     稱：「95年3 月份，那時候我的腿斷我去打牌時，遇到我
     打牌二、三年朋友，他告訴我他欠國家稅金，所以帳戶被
     凍結，他告訴我最近有一筆錢會進來，所以要借我的戶頭
     ，要給我的一筆酬金」等語有關帳戶交他人任意使用等情
     明確，惟寄託於銀行由原告所設帳戶之金額於轉帳至被告
     甲○○時，原告之損害即已造成，無論有無被告乙○○、
     丁○○所提供帳戶，均應與原告所受損害並無關係，是揆
     諸前揭意旨，被告乙○○、丁○○提供帳戶予他人使用之
     行為尚非原告受有損害之原因，故與原告的損害間無相當
     因果關係，是原告此部分之主張，尚屬無據，其請求應不
     予准許。
六、綜上所述，原告遭騙取的金額為2,310,446 元，業如前述，
    則自該金額轉入被告甲○○所設新光銀行帳戶時即受有損害
    ，是原告基於侵權行為損害賠償請求法律關係，聲明請求被
    告甲○○應給付原告上開金額，及起訴狀繕本送達翌日之95
    年11月16日起至清償日止按年息5%計算之利息，洵屬有據，
    應予准許，逾此部分之請求，為無理由，應予駁回。
七、原告陳明願供擔保，聲請宣告假執行，經核其勝訴部份，合
    於法律之規定，爰酌定相當之擔保金額宣告之；其餘假執行
    之聲請，因訴之駁回而失所依附，不予准許。
八、結論：本件原告之訴，為一部有理由，一部無理由，並依民
    事訴訟法第385 條第1 項前段、第79條、第390 條第2 項，
    判決如主文。
中　　華　　民　　國　　96　　年　　5 　　月　　15　　日
                  民事第四庭法　官　古振暉
正本係照原本作成。
如不服本判決，應於送達後20日內，向本院提出上訴狀並表明上
訴理由，如於本判決宣示後送達前提起上訴者，應於判決送達後
10日內補提上訴理由書（須附繕本）。
中　　華　　民　　國　　96　　年　　5 　　月　　15　　日
                                書記官　陳展榮
